【裁判字號】    85,自更（一）,6
【裁判日期】    900420
【裁判案由】    背信
【裁判全文】
臺灣新竹地方法院刑事判決                      八十五年度自更（一）字第六號
    自  訴  人  乙○○
    被      告  丙○○
右列被告因背信案件，經自訴人提起自訴，本院判決後，由臺灣高等法院發回更審，
本院判決如左：
    主  文
丙○○無罪。
    理  由
一、自訴意旨略以：被告丙○○於民國八十三年間任職於京華証券股份有限公司 (下
    稱京城証券公司)擔任財務主管，乃自訴人於京城証券公司之帳號0000－0
    00000－0証券帳戶，在八十三年十月十九日遭京城証券公司營業主任甲○○公行使偽造文書方式盜存竹企股票十張、並於同日盜賣該竹企股票十張時，被
    告丙○○本應依有價証券集中保管帳簿劃撥作業辦法第十五條第二項「為查証客
    戶之有價証券是否確屬本人所有，參加人 (即指京城証券公司)應要求客戶 ( 即
    自訴人)提出買賣報告書或其他証明文件」、同辦法第十六條「參加人送存保管
    事業之有價証券，需經 (自訴人)空白背書，並附過戶申請書」，同辦法第十七
    條第一項「參加人‧‧‧應在客戶存褶及客戶帳簿登載所收受有價証券之種類、
    數量及其他必要載項，並製作証券號碼清單交付客戶。」等規定辦理查核，竟明
    知上開條文規定，仍故意違背職務，任令甲○○利用自訴人帳戶盜買、盜賣股票
    ，致生損害於自訴人，因認為被告丙○○涉有刑法第三百四十二條之背信罪等語
    。
二、按犯罪事實應依證據認定之，無證據不得推定其犯罪事實，刑事訴訟法第一百五
    十四條定有明文。又認定不利於被告之事實，須依積極證據，苟積極證據不足以
    為不利於被告事實之認定時，即應為有利於被告之認定，更不必有何有利之證據
    ，最高法院三十年上字第八一六號判例闡釋甚明。另按刑法背信罪，係以為他人
    處理事務，意圖為自己或第三人不法之利益，或損害本人之利益，而為違背其任
    務之行為，致生損害於本人之財產或其他利益為要件，如非為他人處理事務，即
    無成立背信罪可言。
三、經查：(1)被告丙○○始終堅詞否認有何背信犯行，並辯稱伊於八十三年間擔任京
    城公司財務部副理，客戶手中現持有股票 (非經由委託買賣)辦理存入時，始經
    由財務部門辦理，如係委託買賣所轉入、轉出股票，財務部門僅負責審核該委託
    買賣之股票數、金額是否吻合而已，即將相關營業人員鍵入資料分別轉由銀行及
    集保公司辦理，財務部門並不負責亦無權審核委託買賣之權限，並無自訴人所指
    訴犯行等語，經質諸自訴人對於被告在京城公司所擔任職務以及職掌犯範乙節，
    亦表示無意見 (本院九十年四月六日審理筆錄參照)，則被告所職掌既不包括審
    核委託買賣股票之權限，其就甲○○利用受自訴人之委託買賣股票之機會盜買、
    盜賣股票乙節 (甲○○所涉偽造文書犯行，已經本院以八十五年度自更 (一) 字
    第二、三號判決判處有期徒刑一年確定)，自難謂有何違背職務之行為可言，況
    且，被告受雇於京城公司擔任財務部副理工作，其職掌並無直接受該公司客戶委
    託辦理任何事項，對於其職務上之工作應屬京城公司之內部作業，亦難認為係為
    自訴人或其他京城公司客戶處理事務，此與自訴人所指背信犯行之要件即有不符
    。(2)自訴人乙○○與京城證券公司於八十二年三月三十日所訂立之委託買賣證券
    受託契約第二條約定：京城證券公司之營業員必順依據委託人之書面或口頭或電
    話、電報通知後，據實填寫委託書，依據證券經紀商受託契約準則第七條第一項
    之規定，以最迅速之方法轉知在證券交易所之場內代表人或代理人，依照委託條
    件執行之等語；另自訴人於八十二年三月十六日與京城證券公司所訂立之證券商
    客戶開設有價證券集中保管帳戶契約第八條約定：客戶申請領回集中保管之有價
    證券，應提示證券存摺並填具「現券送存申請書」連同證券送經證券商核對無誤
    後，辦理證券存摺登錄。第九條約定客戶申請領回集中保管之有價證券時，應提
    示證券存摺並填具「存券領回申請書」，加蓋原留印鑑或簽名式樣，經證券商核
    對無誤後，即辦理存摺登錄；第十條約定：客戶以集中保管之有價證券辦理賣出
    交割，應提示證券存摺並以原留印鑑或簽名式樣為劃撥之確認；第十一條約定：
    客戶申請將集中保管之有價證券轉撥至其他證券商該客戶之帳戶，應於臺灣證券
    集中保管股份有限公司所規定之作業時間內，提示證券存摺，填具「存券匯撥申
    請書」，加蓋原留印鑑或簽名式樣至證券商處辦理等語。有各該契約書影本在卷
    足憑。而自訴人於本院九十年四月六日審理時指稱：伊委託京城証券以司人員買
    賣股票係採電話委託或當面委託方式，且採帳簿交割劃撥方式，於八十三年間曾
    委託甲○○買賣股票，為了交割使用將世華銀行之印鑑章及存摺一併交由呂女保
    管、使用等語。參酌臺灣證券交易所股份有限公司營業細則第七十五條第三項規
    定：證券經紀商業於委託人款券均採帳簿劃撥交割，並簽具同意書者，得免辦理
    交割單據 (非當面委託之委託書、交割憑單、買賣報告書等)之簽章，惟於交割
    前，應將受託買賣相關資料通知委託人，並留存確認紀錄。準此，自訴人乙○○
    於京城証券公司委託買賣股票款券既採帳簿劃撥交割方式，依前述規定得免自訴
    人之簽章即得辦理股票買賣，案外人甲○○利用受自訴人委託買賣股票之機會以
    自訴人之集保帳戶擅自辦理，京城証券公司之職員即被告丙○○依相關規定辦理
    ，實難認為有何違背職務之行為或其他犯行。
四、承上所述，自訴人徒以被告於八十三年間擔任京城証券公司之財務副理，遽而推
    論被告就案外人甲○○利用自訴人帳戶買賣股票乙節涉有背信犯行，尚與本院上
    開查証結果不符，此外復查無其他積極証據足資証明被告確有何為自訴人處理事
    務而故意違背職務之犯行，應認為被告犯罪不能証明，依上述說明，本件應諭知
    無罪判決以免冤抑。
據上論斷，應依刑事訴訟法第三百四十三條、第三百零一條第一項，判決如主文。
中      華      民      國     九十     年      四      月     二十     日
                                臺灣新竹地方法院刑事第二庭
                                    法  官  王  永  春
右正本證明與原本無異。
如不服本判決，應於判決送達後十日內向本院提出上訴狀( 應附繕本 )，上訴於
臺灣高等法院。
                                    書記官  馮  玉  玲
中      華      民      國     九十     年      四      月     二十     日


司法院資訊處製作；財團法人民間司法改革基金會備份。
